臺灣臺中地方法院民事判決 
                                 111年度豐小字第402號
原      告  康藝霖  
被      告  陳定紘  
訴訟代理人  呂東昇  
上列當事人間請求侵權行為損害賠償(交通)事件，本院於民國11
1年4月13日言詞辯論終結，判決如下：
    主      文
一、被告應給付原告新臺幣（下同）9,891元，及自民國111年4
    月14日起至清償日止，按週年利率百分之5計算之利息。
二、原告其餘之訴駁回。
三、訴訟費用1,000元，由被告負擔300元，餘由原告負擔。
四、本判決原告勝訴部分，得假執行。但被告如以9,891元為原
    告預供擔保後，得免為假執行。
    事實及理由
壹、程序部分：
    按訴狀送達後，原告不得將原訴變更或追加他訴，但擴張或
    減縮應受判決事項之聲明者，不在此限，民事訴訟法第 255
    條第1項第3款定有明文。本件原告起訴時原聲明：被告應在
    給付原告新臺幣（下同）14萬元，及自起訴狀繕本送達之翌
    日起至清償日止，按週年利率5%計算之利息等語（見本院卷
    第19頁）。嗣於訴訟繫屬中，變更聲明為：被告應給付原告
    9萬1,210元，及自111年4月14日起至清償日止，按週年利率
    5%計算之利息等語（見本院卷第185至186頁），核屬減縮應
    受判決事項之聲明，與前開規定相符，應予准許。
貳、實體部分：　　
一、原告主張：被告於民國110年7月19日駕駛車號000-00號自用
    大貨車，在臺中市○○區○○○街000號前違規停車或暫停不當，
    適原告駕駛訴外人莊湘芸所有車號0000-00自用小客車（下
    稱系爭車輛），沿臺中市豐原區綠山五街直行往南陽路方向
    行駛時，見狀閃避不及，兩車發生碰撞（下稱本件車禍），
    系爭車輛因而受損，經送修估價修理費為9萬1,210元（工資
    1萬2,500元、烤漆1萬4,000元、零件6萬4,710元）。訴外人
    莊湘芸已將系爭車輛之損害賠償請求權讓與原告。爰依債權
    讓與及侵權行為法律關係，請求被告賠償等語。並聲明：如
    程序事項變更後聲明所示。
二、被告則以：本件車禍發生時，被告在車上，且車輛未熄火，
    被告保持立即行駛的狀態，且所駕駛車輛停放於道路上未超
    過3分鐘，屬於臨時停車，並無違規停車或暫停不當。原告
    就本件車禍，未注意車前狀況，方為肇事因素。退步言之，
    縱被告有違規停車，應僅為肇事次因。原告修理費中，零件
    部分應予折舊等語，資為抗辯，並聲明：㈠原告之訴駁回。㈡
    如受不利益判決，願供擔保請准宣告假執行。
三、得心證之理由：
　㈠按因故意或過失，不法侵害他人之權利者，負損害賠償責任
    ，民法第184條第1項前段定有明文。次按本條例用詞，定義
    如下：...、臨時停車：指車輛因上、下人、客，裝卸物品
    ，其停止時間未滿三分鐘，保持立即行駛之狀態。十一、停
    車：指車輛停放於道路兩側或停車場所，而不立即行駛。汽
    車駕駛人，臨時停車有下列情形之一者，處新臺幣三百元以
    上六百元以下罰鍰：四、不緊靠道路右側臨時停車。道路交
    通管理處罰條例第3條第10款、第11款，第55條第1項第4款
    分別定有明文。次按汽車停車時，應依下列規定：九、顯有
    妨礙其他人、車通行處所，不得停車。十二、停於路邊之車
    輛，遇視線不清時，或在夜間無燈光設備或照明不清之道路
    ，均應顯示停車燈光或反光標識。道路交通安全規則第112
    條第1項第9款、第12款。又分向限制線，用以劃分路面成雙
    向車道，禁止車輛跨越行駛，並不得迴轉。道路交通標誌標
    線號誌設置規則第165條第1項規定甚明。經查：
  ⒈原告主張被告於上開時、地，因違規停車或暫停不當，致雙
    方車輛發生碰撞，造成系爭車輛受損，原告受有上開傷害之
    事實，業據原告提出登記聯單、駕駛執照、初步分析研判表
    、現場圖、現場照片為證（見本院卷第23至41頁），並經本
    院依職權向臺中市政府警察局調閱A3類道路交通事故調查報
    告表、調查紀錄表、酒精測定紀錄表、補充資料表等核閱屬
    實（見本院卷第65至69頁、第149至153頁）。
　⒉觀諸現場道路全景照片，可知現場道路為單線道，被告所駕
    車輛為大貨車，停車後，占用整個車道，他車如欲經過，非
    跨越車道駛入對向車道始有辦法通行；參以該處為雙黃線，
    其他車輛不得跨越雙黃線至對向車道行駛。故依被告車輛停
    放位置及現場路寬，其確已占用車道，妨害其他車輛行車動
    線，導致車禍風險增加。
　⒊被告雖抗辯其為臨時停車，應屬合法云云。然查：①因被告臨
    停時，係在夜間23時許，縱有路燈，視野範圍並不能與白天
    時比擬。是被告未顯示警告燈，亦未放置任何警告標（見本
    院卷第147頁），可認未能提供足夠警示；②且依現場圖所示
    ，被告臨停未能緊靠道路右側；③最主要者，現場係單向單
    線道之道路，被告為大型車，其停放後已占用整個單向車道
    ，足已妨礙其他車輛通行；④佐以臺中市政府警察局道路交
    通事故初步分析研判表，亦認定被告駕駛違規停車或暫停不
    當皆為可能之肇事原因（見本院卷第61頁），足認被告占用
    車道臨時停車，仍屬暫停不當，為違規停車，且其違規行為
    ，與本件車禍之發生，與有原因力。
　⒋另按損害之發生或擴大，被害人與有過失者，法院得減輕賠
    償金額，或免除之，民法第217條第1項定有明文。又汽車行
    駛時，駕駛人應注意車前狀況及兩車並行之間隔，並隨時採
    取必要之安全措施。道路交通安全規則第94條第3 項定有明
    文。而所謂車前狀況，應指駕駛人視線所及之範圍，除車輛
    正前方外，亦包含左、右前方，「非僅指狹義之正前方」，
    是上開道路交通安全規則第94條第3 項所稱之注意車前狀況
    ，應指駕駛人就其注意力所及之狀況下，對於車前、車旁已
    存在或可能存在之事物加以注意，以便採取適當之反應措施
    而言。經查：原告於警詢時陳稱：我沿綠山五街直行往南陽
    路方向直行時，就撞到了等語（見本院卷第67頁）；參以原
    告所駕駛車輛係右前車頭及右側車門受損，有現場照片可佐
    （見本院卷第77至83頁），可認原告有未注意車前狀況之過
    失。
　⒌本院審酌雙方之過失情節及原因力大小，認應由原告負70％之
    過失比例，被告應負30％過失比例。從而，原告主張被告應
    負侵權行為損害賠償責任，自屬有據。
  ㈡按不法毀損他人之物者，被害人得請求賠償其物因毀損所減
    少之價額，民法第196 條定有明文，且依該規定請求賠償物
    被毀損所減少之價額，得以修復費用為估定標準，但以必要
    者為限，如修理材料以新品換舊品，應予折舊（最高法院77
    年度第9次民事庭會議決議(一)決議要旨參照）。經查：
　⒈原告主張系爭車輛之修理費9萬1,210元（含零件64,710元、
    工資12,500元、烤漆14,000），有原告所提出之陳報狀、估
    價單可佐（見本院卷第93至101頁、第177頁）。惟上開修復
    費用包含零件費用64,710元，此部分因係以新零件更換毀損
    之舊零件，自應將零件折舊部分予以扣除。依行政院所頒「
    固定資產耐用年數表」及「固定資產折舊率表」之規定，小
    客車之耐用年數為5年，又依45年7月31日所發佈之行政院台
    （45）財字第4180號函示採用定率遞減法者，每年折舊千分
    之369，其最後1年之折舊額，加歷年折舊累計額，其總和不
    得超過該資產成本原額之10分之9。
  ⒉而系爭車輛於96年1月出廠，有行車執照影本附卷可憑（見本
    院卷第175頁）。則至事故發生時間110年7月19日止，系爭
    車輛已使用超過15年，實際使用期間顯已超過5年之耐用年
    數。關於零件折舊部分應受到不得超過10分之9之限制，故
    以10分之9計算其折舊。依此計算，原告支出之必要零件修
    理費為6471元，再加計烤漆14,000元及工資12,500元，合計
    32,971元。
  ⒊因原告就本件車禍與有過失，原告負70％過失比例，被告負30
    ％過失比例，業經本院說明如上。從而，經過失相抵後，原
    告得請求被告賠償9,891元（計算式：31,971×30％＝9,891，
    小數點以下四捨五入）。
四、綜上所述，原告依侵權行為法律關係，請求被告給付原告9,
    891元，及自起訴狀繕本送達翌日即111年4月14日（見本院
    卷第185至186頁）起至清償日止，按週年利率百分之5計算
    之利息範圍(民法第229條第2項、第233條第1項前段、第203
    條可茲參照)，為有理由，應予准許。原告逾此範圍之請求
    ，為無理由，應予駁回。
五、本件事證已臻明確，兩造其餘之攻擊防禦方法及未經援用之
    證據，經本院斟酌後，認為均不足以影響本判決之結果，自
    無逐一詳予論駁之必要，併此敘明。
六、本判決原告勝訴部分，係適用小額程序所為被告敗訴之判決
    ，依民事訴訟法第436 條之20規定，應依職權宣告假執行。
    被告陳明願供擔保請准宣告免為假執行（見本院卷第189頁
    ），核無不合，爰酌定擔保金額如上。
七、本件訴訟費用額確定為1,000 元（即原告減縮聲明後第一審
    裁判費1,000元），依民事訴訟法第79條，命兩造按主文第3
    項所示金額負擔。至於原告減縮部分之裁判費，依民事訴訟
    法第83條第1 項規定意旨，當由原告負擔，僅因減縮部分未
    經本院裁判，該部分裁判費之負擔，毋庸於主文諭知（民事
    訴訟第90條第1項規定參照），併此敘明。 
中　　華　　民　　國　　111 　年　　4 　　月　　29　　日
                      臺灣臺中地方法院豐原簡易庭
                                  法　官　高士傑
以上正本係照原本作成。
如不服本判決，應於送達後20日內，向本院提出上訴狀並表明上
訴理由，如於本判決宣示後送達前提起上訴者，應於判決送達後
20日內補提上訴理由書（須附繕本）。如委任律師提起上訴者，
應一併繳納上訴審裁判費。
中　　華　　民　　國　　111 　年　　4 　　月　　29　　日
                                  書記官　蔡伸蔚